臺灣高等法院民事判決
110年度上易字第831號
上  訴  人  梁宇安  
被上訴人    陳信宇即捷特文化行銷工作室

上列當事人間請求損害賠償事件，上訴人對於中華民國110年3月
31日臺灣士林地方法院109年度訴更一字第3號第一審判決提起上
訴，並減縮起訴聲明，本院於110年10月26日言詞辯論終結，判
決如下：
    主      文
上訴駁回。
第二審訴訟費用由上訴人負擔。
    事實及理由
壹、程序方面
    按訴狀送達後，原告不得將原訴變更或追加他訴。但擴張或
    減縮應受判決事項之聲明者，不在此限，民事訴訟法第255
    條第1項第3款定有明文。又第二審訴之變更或追加，非經他
    造同意，不得為之。但第255條第1項第2款至第6款情形，不
    在此限，亦為同法第446條第1項所明定。查本件上訴人於原
    審起訴請求被上訴人給付新臺幣（下同）706,200元，及自
    民國109年1月7日起至清償日止，按年息5%計算之利息；嗣
    於本院就利息部分之起算日，減縮自起訴狀繕本送達翌日起
    算，核屬減縮起訴之聲明，揆諸首揭規定，自可准許。
貳、實體方面
一、上訴人主張：上訴人前為共同經營被上訴人所開發、經營之
    「遊戲」及「活動展演」等事業項目，於108年1月28日與被
    上訴人簽訂「項目共同經營契約書」（下稱系爭契約），上
    訴人就投資金額50萬元已支付30萬元，其餘20萬元則待合約
    履行後再給付。嗣被上訴人向上訴人表示解約，兩造遂於10
    8年9月20日簽訂「合約終止協議書」（下稱系爭終止協議書
    ），約定系爭契約自108年10月1日起終止，惟仍應按系爭契
    約之約定方式分配「遊戲」及「活動展演」之利潤予上訴人
    。詎被上訴人就系爭契約所定之3款遊戲「請給我你的胖次
    ，讓我拯救世界」、「閻王大人！不要鬧」、「府城戀愛物
    語」（下合稱系爭3款遊戲），並未依約給付上訴人利潤共
    計32萬元，亦未給付活動展演之利潤24萬元。另上訴人曾向
    他人提及系爭契約所定共同合作事宜，被上訴人事後終止系
    爭契約，導致上訴人商譽受損，亦有不法侵害上訴人名譽權
    之情事。爰依系爭契約第9條約定，請求被上訴人給付遊戲
    及活動展演之利潤共56萬元，及依民法第184條第1項、第19
    5條第1項規定，請求被上訴人給付精神慰撫金146,200元，
    合計706,200元，及自起訴狀繕本送達翌日起至清償日止，
    按年息5%計算之利息。
二、被上訴人則以：依系爭契約第9條之約定，需年營額扣除項
    目成本及相關稅金後，始得分配遊戲項目利潤之20%及活動
    展演項目利潤之80%，惟被上訴人就系爭3款遊戲並未獲利，
    亦未辦理相關活動展演項目，上訴人請求給付利潤，自屬無
    據；又依系爭終止協議書第3條第1項之約定，被上訴人僅需
    返還上訴人原投資金額30萬元，而並未就投資失利部分約定
    補償金額，且第4條第2項業已明定上訴人不得再就終止乙事
    向被上訴人為任何請求，被上訴人亦無侵害上訴人名譽權之
    情事，是上訴人自無權向被上訴人請求任何賠償等語，資為
    抗辯。
三、原審就上訴人之請求，為其敗訴之判決。上訴人不服，提起
    上訴，聲明：㈠原判決廢棄。㈡被上訴人應給付上訴人706,20
    0元，及自起訴狀繕本送達翌日起至清償日止，按年息5%計
    算之利息。被上訴人答辯聲明：上訴駁回。
四、兩造不爭執事項（見本院卷第128頁）：
  ㈠兩造於108年1月28日簽立系爭契約，約定由上訴人出資50萬
    元為投資金額，上訴人就該約定之投資金額已支付30萬元。
　㈡兩造於108年9月20日簽立系爭終止協議書，系爭契約（記載
    甲、乙方各為陳信宇、梁宇安）及系爭終止協議書（記載甲
    、乙方各為捷特文化行銷工作室、梁宇安）之當事人均為上
    訴人及被上訴人。
　㈢被上訴人於108年10月2日匯款50萬元至上訴人之帳戶。
五、本院之判斷
    兩造均同意簡化本件爭點之項目（見本院卷第129頁），茲
    分述如下：
  ㈠上訴人依系爭契約第9條之約定，請求被上訴人給付遊戲項目
    利潤32萬元、活動展演利潤24萬元，有無理由？
　1.查兩造簽訂系爭契約後，雖業於108年9月20日簽訂系爭終止
    協議書，約定系爭契約自108年10月1日起終止，此有系爭終
    止協議書在卷可稽（見原法院109年度訴字第159號卷〈下稱
    原審訴字卷〉第36-38頁），惟依系爭終止協議書第3條第3項
    所定：「就甲方（即被上訴人）依原投資企劃之相關遊戲產
    品，『請給我你的胖次，讓我拯救世界』、『閻王大人！不要
    鬧』、『府城戀愛物語』上開三款產品，於上架後所得相關營
    業收入，依原投資協議所定之抽成支付於乙方（即上訴人）
    ，直至該產品已無營利或已非甲方所持有權利。」，可知系
    爭契約雖已終止，然上訴人仍得依該契約原定之內容，就系
    爭3款遊戲分配相關利潤。是上訴人主張其得依系爭契約第9
    條約定行使權利云云，尚非無據。
　2.惟查，系爭契約第9條第1項之約定為：「盈餘分配：以各『
    項目』之投入資本為依據，年營額扣除『項目』成本及相關稅
    收後，該年度所經營之各項目，『遊戲』項目利潤之20%及『活
    動展演』項目利潤之80%，其餘項目建議利潤分配以實際討論
    為準(遊戲項目分配時間為遊戲上架起始半年、活動為活動
    結束後一個月內)」(見原審訴字卷第40-42頁)，亦即上訴人
    得就系爭3款遊戲及活動展演請求分配利潤之前提，乃該等
    遊戲及活動展演之收入，扣除成本及稅金後，確有利潤存在
    ，始足當之。準此，上訴人自應就被上訴人確因系爭3款遊
    戲及活動展演獲有利潤乙節，負舉證之責，始堪認其得按前
    揭約定之比例，請求被上訴人分配利潤。
　3.上訴人就系爭3款遊戲部分，雖主張依被上訴人所經營之成
    都艾斯貝洛文化創意有限公司（下稱艾斯貝洛公司）與訴外
    人武漢空文網絡科技有限公司（下稱武漢空文公司）簽訂之
    「《成都艾斯貝洛文化創意有限公司》項目合作協議」第1條
    第5項約定，武漢空文公司應有給付10萬元人民幣之採購保
    障金；另依艾斯貝洛公司與武漢空文公司簽訂之「《府城少
    女》項目合作協議」第2條第7項約定，亦可知武漢空文公司
    應有給付10萬元人民幣，故上訴人自得請求被上訴人就上開
    收益分配利潤云云，並提出上述兩份合作協議為證（見原審
    訴字卷第14-32頁）。然查：
　⑴觀諸「《成都艾斯貝洛文化創意有限公司》項目合作協議」第1
    條第5項固記載：「甲方（即武漢空文公司）保障第一年單
    款遊戲全平台下載數為10萬次，如年結算為達標準，以單類
    遊戲人民幣十萬元為採購保障金，第二年起該遊戲將無保證
    下載數。」等語（見原審訴字卷第16頁），然武漢空文公司
    究有無實際給付上述人民幣10萬元之採購保障金，實無從得
    知；且被上訴人亦陳明系爭3款遊戲，僅其中「請給我你的
    胖次，讓我拯救世界」曾於108年5月5日在大陸地區遊戲平
    台上市，然4個月後，武漢空文公司即宣告倒閉，上開遊戲
    因此下架，其並無獲取任何利潤等語，並提出網站資料乙份
    為據（見原審卷第92頁），上訴人復無法提出其他證據，以
    證明武漢空文公司確有給付艾斯貝洛公司或被上訴人人民幣
    10萬元之事實，則其僅憑上開「《成都艾斯貝洛文化創意有
    限公司》項目合作協議」之約定內容，即指被上訴人有獲取
    利潤之情事，自非可採。
　⑵另查，上訴人所提「《府城少女》項目合作協議」第2條第7項
    之約定為：「本次企劃為甲乙雙方共同開發，為保企劃順利
    進行該項目的預計成本為20萬元人民幣。其中甲方（即武漢
    空文公司）以工代資，…乙方（即艾斯貝洛公司）以提供企
    劃所需資金的50%，即10萬元人民幣和遊戲文本大綱，遊戲
    角色設定的方式參與。其中50%費用即乙方投資項目開發費1
    0萬元人民幣（含稅）將在本協議簽訂後，60個工作日內交
    付。」（見原審訴字卷第26頁），並無上訴人所稱應由武漢
    空文公司給付艾斯貝洛公司或被上訴人人民幣10萬元之約定
    存在，且其亦未能舉證證明武漢空文公司確有給付艾斯貝洛
    公司或被上訴人人民幣10萬元之事實，是上訴人主張被上訴
    人業因上開合作協議取得10萬元人民幣之利潤云云，亦難認
    可取。
　⑶此外，上訴人雖又稱系爭3款遊戲均有於Steam平台上架，故
    被上訴人應有取得相關收益云云，並提出相關網路資料為證
    （見本院卷第163-173頁），然查，上開資料中關於「請給
    我你的胖次，讓我拯救世界」於Steam平台上架之時間為108
    年5月5日，核與被上訴人所陳前情相符，然此尚不足以證明
    被上訴人確已取得該款遊戲之收益，前亦有詳述，是上訴人
    所提此部分資料，自不足以證明被上訴人有就「請給我你的
    胖次，讓我拯救世界」遊戲取得收益之情事。另觀諸上訴人
    所提關於「閻蘿大人！不要鬧」及「~府城少女~以你為名的
    府城情書」之網路資料（見本院卷第167-173頁)，其遊戲名
    稱固與系爭3款遊戲中之「閻王大人！不要鬧」、「府城戀
    愛物語」近似，然並非完全相同，已難遽認係屬同款遊戲；
    且查，被上訴人已於108年10月5日，將「閻羅大人！不要鬧
    」、「府城戀愛物語」之著作財產權讓與林軒德，亦有其所
    提著作財產權讓與契約附卷足考（見原審卷第96、97頁），
    更足徵被上訴人就上開遊戲已無相關權利存在，則縱認與上
    開遊戲名稱近似之「閻蘿大人！不要鬧」、「~府城少女~以
    你為名的府城情書」遊戲有上架販售之事實，亦無從推認被
    上訴人即有因此獲取利益之情事。此外，上訴人亦未能提出
    被上訴人確有因系爭3款遊戲而獲取相關收益之具體證明，
    遑論上訴人得請求分配利潤之要件，尚須被上訴人因系爭3
    款遊戲所取得之收入，扣除成本及稅金後，尚有利潤，始足
    當之，是上訴人僅憑上開網路資料，主張其得請求被上訴人
    分配利潤云云，自非有據，無從准許。
　4.另上訴人主張被上訴人應就活動展演部分，分配24萬元利潤
    予上訴人部分，亦經被上訴人否認有何進行活動展演之情事
    ，上訴人就此亦未提出任何證明，以實其說，則其請求被上
    訴人分配活動展演部分之利潤，自屬乏據，不能准許。　
  ㈡上訴人依民法第184條第1項、第195條規定，請求被上訴人
　  給付146,200元，有無理由？
　1.按因故意或過失，不法侵害他人之權利者，負損害賠償責任
    。民法第184條第1項前段定有明文。又當事人主張有利於己
    之事實者，就其事實有舉證之責任，民事訴訟法第277條前
    段亦有明定。是上訴人既依前開規定，主張被上訴人應負侵
    權行為損害賠償責任，自應就侵權行為之成立要件，即被上
    訴人有何因故意或過失不法侵害上訴人權利之情事，且該行
    為具備歸責性、違法性，此不法行為與損害間復有相當因果
    關係等要件，提出相當之證明，始能謂其請求權存在。
　2.上訴人主張被上訴人有不法侵害其名譽權之侵權行為，無非
    以其與被上訴人簽訂系爭契約後，曾向他人提及此事，被上
    訴人嗣後要求終止契約，以致該契約無法繼續，已造成上訴
    人商業名譽受損等語，為其論據。然查，系爭契約係經雙方
    合意終止，此為兩造不爭之事實，並有系爭終止協議書存卷
    可參（見原審訴字卷第36-38頁），自無從認定被上訴人有
    何故意或過失不法侵害上訴人權利之情事；且縱認係由被上
    訴人先提出終止系爭契約之要求，此一行為亦不具任何歸責
    性及違法性，況上訴人亦已同意終止系爭契約，更難謂被上
    訴人有何不法之侵權行為可言。是以，上訴人以前揭理由，
    主張被上訴人不法侵害其名譽權，並請求被上訴人賠償其所
    受損害，自屬乏據，不應准許。
六、綜上所述，上訴人依系爭契約第9條約定及民法第184條第1
    項、第195條第1項規定，請求被上訴人給付706,200元，及
    自起訴狀繕本送達翌日起至清償日止，按年息5%計算之利息
    ，尚非有據，不應准許。從而原審所為上訴人敗訴之判決，
    並無不合。上訴論旨指摘原判決不當，求予廢棄改判，為無
    理由，應駁回其上訴。
七、本件事證已臻明確，兩造其餘之攻擊或防禦方法及所用之證
    據，經本院斟酌後，認為均不足以影響本判決之結果，爰不
    逐一論列；另上訴人聲請傳訊證人鄭仲圻、戚成棟、周逸倫
    等人，以證明被上訴人為詐欺慣犯，經核亦無必要，均附此
    敘明。
八、據上論結，本件上訴為無理由，依民事訴訟法第449條第1項
    、第78條，判決如主文。
中　　華　　民　　國　　110 　年　　11　　月　　9 　　日
                  民事第二十庭  
                        審判長法  官  周祖民
                              法  官  張永輝
                              法  官  馬傲霜
正本係照原本作成。
不得上訴。
中　　華　　民　　國　　110 　年　　11　　月　　9 　　日

    　　　　　　　　　　　　　書記官  崔青菁